臺灣高等法院交通事件裁定　　　　　　　　　　　　九十一年度交抗字第五七四號
　　抗告人即
　　異議人　　　甲○○
右抗告人因違反道路交通管理處罰條例案件，不服臺灣宜蘭地方法院中華民國九十一
年六月十九日裁定（九十一年度交聲字第三九號），提起抗告，本院裁定如左：
    主  文
抗告駁回。
    理  由
一、原裁定意旨如附件，茲引用之。
二、經查：本件抗告人固已領有殘障手冊，但為警舉發時抗告人甲○○確實尚未依規
    定請領得身心障礙專用停車位識別證而在殘障者專用停車格違規停車，自屬違反
    道路交通管理處罰條例第五十六條第一項第十款、第三項暨身心障礙者保護法第
    四十八條第一項後段規定，原處分機關於九十一年三月二十日依道路交通管理處
    罰條例第五十六條第一項第十款（漏載第三項）、違反道路交通管理事件統一裁
    罰標準表規定，裁處受處分人新臺幣一千二百元罰鍰之處分。原審法院因而依道
    路交通案件處理辦法第十九條之規定，駁回抗告人之異議，亦無違誤。抗告人之
    抗告意旨以伊當時領有殘障手冊，且事後亦取得身心障礙專用停車位識別證，請
    免予處罰等語，為無理由，應予駁回。
據上論結，應依道路交通案件處理辦法第二十五條、第二十六條，刑事訴訟法第四百
十二條，裁定如主文。
中      華      民      國    九十一    年      十      月     十一     日
                              臺灣高等法院交通法庭
                                  審判長法  官  陳  貽  男
                                        法  官  陳  憲  裕
                                        法  官  王  炳  梁
右正本證明與原本無異。
不得再抗告。
                                        書記官  潘  大  鵬
中      華      民      國      九十一   年     十    月      十五      日
附件：
臺灣宜蘭地方法院交通事件裁定                      九十一年度交聲字第三九號
    移 送機 關  交通部公路總局台北區監理所宜蘭監理站
    異  議  人  甲○○  男  三十八歲（民國○○○年○月○○○日生）
                        住宜蘭縣羅東鎮○○路一四二巷十一號
                        身分證統一編號：Ｇ一二五四四九九三號
右列異議人因違反道路交通管理處罰條例案件，對於交通部公路局臺北區監理所宜蘭
監理站於九十一年三月二十日所為之處分（原處分案號：宜監字第裁43-1A0000000號
），聲明異議，本院裁定如左：
    主  文
異議駁回。
    理  由
一、汽車駕駛人停車時，在設有殘障者專用停車標誌處所，非殘障用車不得停放，道
    路交通安全規則第一百十二條第一項第五款定有明文。如係殘障用車，主管機關
    （如臺北市政府社會局）將發給專用停車位識別證，供身心障礙者本人及其家屬
    置放於汽車擋風玻璃明顯處。非領有專用停車位識別證明之身心障礙者或其家屬
    ，不得佔用身心障礙者專用停車位，身心障礙者保護法第四十八條第一項後段及
    身心障礙者專用停車位設置管理辦法第九條第一項均有明文規定。若汽車駕駛人
    停車時，有於身心障礙專用停車位違規停車之情形者，處新臺幣一千二百元以下
    罰鍰，道路交通管理處罰條例第五十六條第一項第十款、第三項亦有處罰規定（
    按道路交通管理處罰條例第五十六條業於民國九十年一月十七日總統令修正公布
    ，增列第一項第十款「於身心障礙專用停車位違規停車」規定，以提醒車輛駕駛
    人尊重身心障礙者停車權益，並自同年六月一日起施行）。
二、本件受處分人即異議人所有之車牌七Ｂ—四０一０號自用小客車於九十一年一月
    八日下午一時十分非殘障用車（如係殘障用車，社會局將發給專用停車位識別證
    ，供身心障礙者本人及其家屬置放於汽車擋風玻璃明顯處，受處分人當時尚未領
    有專用停車位識別證明），卻在臺北市○○街二四二號對面之汽車停車格（係殘
    障者專用停車格）違規停車而駕駛人不在車內，為臺北市停車管理處交通助理員
    羅松輝查獲，以該輛車牌七Ｂ—四０一０號自用小客車駕駛人有違反道路交通管
    理處罰條例第五十六條第一項第十款之行為，利用科學儀器（照相機）拍照採證
    並掣單（北市交停字第一Ａ0000000號）逕行舉發。嗣受處分人依限到案
    向原處分機關提出申訴，原處分機關請舉發單位調查結果，仍認受處分人有前揭
    違規停車行為，原處分機關即於九十一年三月二十日依道路交通管理處罰條例第
    五十六條第一項第十款（漏載第三項）、違反道路交通管理事件統一裁罰標準表
    規定，裁處受處分人新臺幣一千二百元罰鍰之處分。
三、受處分人經合法傳喚未到，受處分人聲明異議意旨固不否認其駕駛車牌七Ｂ—四
    ０一０號自用小客車於前揭時地在殘障者專用停車格停車為臺北市停車管理處拍
    照之事實，惟辯稱略以：已領有殘障手冊，且將殘障手冊正本放置車上，應無違
    規或不當云云。經查：右揭受處分人所有之車牌七Ｂ—四０一０號自用小客車，
    於前揭時地在殘障者專用停車位停車之事實，有違規採證相片（前擋風玻璃下方
    無殘障用車識別證，僅置放殘障手冊、駕駛執照、行車執照等）在卷可稽。按道
    路交通安全規則第一百十二條第一項第五款「汽車停車時，在設有殘障者專用停
    車標誌處所，非殘障用車不得停放」；身心障礙者保護法第四十八條第一項後段
    規定非領有專用停車位識別證明之身心障礙者或其家屬，不得違規佔用身心障礙
    者專用停車位。且身心障礙者專用停車位之設置地點、空間規劃、使用方式、識
    別證明之核發及違規佔用之罰則等由中央主管機關會同交通、營建等相關單位定
    之；身心障礙者專用停車位設置管理辦法第九條第一項則規定使用身心障礙者專
    用停車位者，應將專用停車位識別證置於汽車擋風玻璃明顯處或黏貼於機車車首
    ，以供查核驗證。及道路交通管理處罰條例第五十六條第一項第十款、第三項「
    汽車駕駛人停車時，有於身心障礙專用停車位違規停車之情形」應處罰鍰一千二
    百元等規定，均係為保障身心障礙者之權益所為之規定，而身心障礙者保護法第
    四十八條第二項亦授權行政機關訂定管理辦法，以就身心障礙者專用停車位之設
    置地點、空間規劃、使用方式及識別證明之核發等相關事宜為適當之管理。而受
    處分人係領有駕駛執照之駕駛人，其就前揭規定，自均應知之甚稔，且受處分人
    自承前亦曾因停車於臺北市○○街二四二號之殘障停車格上，僅於車上放置行車
    執照、駕駛執照及殘障手冊影本，而遭停車管理人員掣單舉發等情，足見受處分
    人對於上揭規定應已知悉，復查無證據證明受處分人停車當時有何不能注意前揭
    規定之情事，其應注意能注意卻疏未注意，以致未申領專用停車位識別證即將車
    輛停放於佔用殘障者專用停車格位，其就本件違規行為自有過失無疑。又本件受
    處分人於九十一年一月八日尚未申領專用停車位識別證，已如前述，縱其於事後
    申領取得專用停車位識別證，亦屬違反上揭規定，自應受罰。本件違規停車，事
    證明確，從而原處分機關依道路交通管理處罰條例第五十六條第一項第十款、第
    三項（漏載，應予補正）、違反道路交通管理事件統一裁罰標準表規定裁處新臺
    幣一千二百元罰鍰，核無不合。本件聲明異議為無理由，應予駁回。
據上論斷，應依道路交通案件處理辦法第十九條，裁定如主文。
中        華        民        國    九十一    年    六    月    十九    日
                                臺灣宜蘭地方法院交通法庭
                                    法  官    鄭  貽  馨
如不服本裁定，應於裁定送達後五日內向本院提出抗告狀。( 應附繕本 )
